臺灣雲林地方法院民事判決
110年度六簡字第306號
原      告  許文權  
訴訟代理人  林重仁律師
被      告  劉謝明倫


上列當事人間排除侵害事件，於民國111 年1月17 日言詞辯論終
結，本院判決如下：
    主  文
被告應將坐落雲林縣○○市○○○段○○○○段0000地號及同段15-l01地
號土地上如雲林縣斗六地政事務所民國110 年11月24日土地複丈
成果圖即附圖所示紅色範圍部分面積分別為5.73平方公尺、17.2
5平方公尺之建物拆除，並將上開土地返還原告及其他共有人全
體。
訴訟費用由被告負擔。
本判決得假執行。
    事  實  及  理  由
壹、程序事項
　　按訴狀送達後，原告不得將原訴變更或追加他訴，但請求之
    基礎事實同一、擴張或減縮應受判決事項之聲明者，不在此
    限；上開規定於簡易訴訟程序適用之，民事訴訟法第255條
    第1 項第2 款、第3 款、第436 條第2 項分別定有明文。本
    件起訴時聲明請求：被告應將坐落於雲林縣○○市○○○段○○○○
    段00000○0○00地號土地（下稱系爭土地）如起訴狀如附圖所
    示斜線部分之地上物拆除(實際位置及面積以地政機關實測
    為準)，將土地返還聲請人及其他共有人全體（見本院卷第1
     頁），嗣於同年12月30日具狀變更聲明：被告應將坐落系
    爭土地如雲林縣斗六地政事務所民國110 年11 月24日土地
    複丈成果圖即附圖所示紅色範圍部分面積分別為5.73平方公
    尺、17.25平方公尺之地上物拆除，並將上開土地返還原告
    及其他共有人全體等語（見本院卷第39頁）。原告上開所為
    ，經核與前揭規定相符，自應予准許。
貳、實體事項
一、原告起訴主張：系爭土地為原告及他人所共有，系爭土地北
    側相鄰土地即坐落同地段5-63、5－75地號土地為被告所有，
    被告在原告所有系爭土地上營建如附圖所示紅色範圍部分面
    積分別為5.73平方公尺、17.25平方公尺地上物無權占用系
    爭土地，近日發現被告有將越界建物翻新之舉，經系爭土地
    共有人出面制止，並以存證信函通知被告將占用土地返還，
    被告不知何故未收受該存證信函，為此爰依民法第767條及
    第821條之規定提本件訴訟等語，並聲明如主文第1項所示。
二、被告則答辯以：系爭土地上簡易倉庫是我蓋的；我有以新臺
    幣7萬元向許大條及他大兒子許文傑買系爭土地，並非無權
    占有等語，資為抗辯。
三、本院之判斷：
㈠、查原告主張其系爭土地之共有人，被告於上開土地占用如附
    圖所示紅色範圍建物面積分別為5.73平方公尺、17.25平方
    公尺乙節，業據其提出系爭土地登記第一類謄本及現場照片
    等件為證（見本院卷第17 頁至第22頁），復經本院於110 
    年11月5日會同兩造及雲林縣斗六地政事務所人員至現場勘
    驗土地現況屬實，並有勘驗筆錄、現場照片、雲林縣斗六地
    政事務所110年12月3日斗地四字第1100011007號函所附110 
    年11月14日土地複丈成果圖即附圖等件在卷可佐（見本院卷
    第28頁至第32頁），且被告亦自陳就如附圖所示建物確實為
    其搭建（見本院卷第24頁），自堪信原告上開主張為真實。
㈡、按所有人對於無權占有或侵奪其所有物者，得請求返還之。
    對於妨害其所有權者，得請求除去之。有妨害其所有權之虞
    者，得請求防止之；各共有人對於第三人，得就共有物之全
    部為本於所有權之請求。但回復共有物之請求，僅得為共有
    人全體之利益為之，民法第767 條第1 項及第821 條分別定
    有明文；復按以無權占有為原因，請求返還所有物之訴，被
    告對原告就其物有所有權存在之事實無爭執，而僅以非無權
    占有為抗辯者，原告於被告無權占有之事實，無舉證責任。
    被告應就其取得占有，係有正當權源之事實證明之。如不能
    證明，則應認原告之請求為有理由。且無權占有，並不以故
    意或過失為要件，茍無正當權源而占用他人之不動產，即負
    有返還之義務（最高法院72年度台上字第1552號、73年度台
    上字第2950號號判決意旨參照）。復按民事訴訟法第277 條
    前段規定，當事人主張有利於己之事實者，就其事實有舉證
    之責任。被告固抗辯：曾以7萬元向許大條及他大兒子許文
    傑買系爭土地，並非無權占有等語，並未提出任何證據證明
    ，而本件被告搭建如附圖所示之建物，分別占用原告與其他
    共有人所共有系爭土地，既經本院認定如前，被告既未能提
    出可資對抗原告之正當權源，則其搭建如附圖所示之建物，
    確已妨礙原告所有權之完整，從而原告依民法第767條第1項
    及第821條規定，請求被告拆除如附圖所示之紅色範圍建物
    ，並返還占用部分之土地予原告及其他共有人，即屬有據。
四、綜上所述，原告依所有權之法律關係，聲明請求被告應將坐
    落系爭土地附圖所示紅色範圍部分面積分別為5.73平方公尺
    、17.25平方公尺之建物拆除，並將上開土地返還原告及其
    他共有人全體，為有理由，應予准許。
五、本件事證已臻明確，兩造其餘主張、陳述及所提證據，核與
    判決結果不生影響，爰不另論述，併此敘明。
六、本件係依民事訴訟法第427 條第1 項規定適用簡易程序所為
    被告敗訴之判決，爰依同法第389 條第1 項第3 款之規定，
    依職權宣告假執行。
七、訴訟費用負擔之依據：民事訴訟法第78條。
中    華    民    國    111　 年    2    月     14    日
                  斗六簡易庭      法  官  温文昌
以上正本係照原本作成。
如不服本判決，應於送達後20日內向本院提出上訴狀並表明上訴
理由，如於本判決宣示後送達前提起上訴者，應於判決送達後20
日內補提上訴理由書（須按他造人數附繕本）。
中　　華　　民　　國　　111 　年　　2 　　月　　15　　日
                                  書記官  張宏清